臺灣高等法院臺中分院刑事裁定
111年度毒聲重字第191號
再審聲請人  
即受裁定人  蕭雅芳
上列聲請人即受裁定人因違反毒品危害防制條例案件，對本院11
1年度毒抗字第585號中華民國111年7月12日第二審確定裁定（第
一審案號：臺灣南投地方法院111年度毒聲字第163號；聲請案號
：臺灣南投地方檢察署111年度聲觀字第140號、111年度毒偵字
第424號），聲請重新審理，本院裁定如下：
    主  文
重新審理及停止執行之聲請均駁回。
    理  由
一、聲請重新審理人即受裁定人蕭雅芳（下稱聲請人）聲請重新
    審理略以：
　㈠原確定裁定以聲請人之尿液及檢驗報告結果，認定聲請人有
    施用海洛因毒品，固非無據。然聲請人於警詢、偵查中即曾
    辯以並未施用海洛因而係誤食男友之海洛因香菸，原裁定法
    院並未就此部分以開庭或傳唤證人再為釐清，逕予裁定聲請
    人觀察勒戒，就聲請人是否確有故意並持續施用海洛因一事
    ，未遑明察、陷入不明，且聲請人現已至有合格醫檢師之彰
    南醫事檢驗所，自動檢驗體内海洛因之殘留狀況，均為「陰
    性」，可徵聲請人上開所辯並非全然無據，且確實並無施用
    海洛因之事實。再者，聲請人過往並無施用毒品之非行紀錄
    ，亦查無為慣性施用毒品者，絕非毒品成癮人口，亦有執拗
    毒瘾性而需施以拘禁式戒瘾治療之反對事證存在，況聲請人
    現已自費檢驗海洛因之體内殘留狀況，顯示為「陰性」，可
    見聲請人亦無繼續吸毒之行為，即無強制戒治之必要，此證
    明應屬確可動搖有無施以觀察、勒戒處遇之必要性認定，而
    不應施以觀察、勒戒。本件聲請重新審理主張之新證據，攸
    關聲請人有無施用海洛因之事實認定，及有無裁定令入勒戒
    所觀察、勒戒之必要，且為裁定確定後始發現，為原確定裁
    定未及調查、斟酌，自形式上觀察，確有足以推翻原確定裁
    定所認定之事實之可能性，足認有影響裁定結果之可能性，
    核與毒品危害防制條例第20條之1第1項第5款之規定相符，
    堪認已具重新審理之事由，是懇請鈞院體察上情，准予重新
    審理。
　㈡按觀察、勒戒處分係屬保安處分之一種，雖非直接對受處分
    人施以刑罰權，然係對受處分人之人身自由予以一定處所及
    期間之留置、拘束之不利益，係對聲請人之基本權利即人身
    自由之剝奪或限制之刑事處遇措施，且對於聲請人通訊自由
    、財產、工作權及家庭經濟等權利，因入勒戒處所勢必承受
    不可回復之損害，應有停止原裁定執行之必要性。聲請人母
    親吳麗鳳甫於民國111年7月9日仙逝，現尚未將遺產登記及
    分割事宜辦理完成，與母親契子蕭至佑更有繼承權上之爭執
    ，如聲請人入勒戒所後，遺產分配之協商勢必難以進行，縱
    使繼承人間達成一定之遺產繼承協議或假設被告日後有意拋
    棄，聲請人亦難項向法院辦理申報或取得印鑑證明、印鑑章
    以進行遺產分割協議之捺印並辦理不動產分割繼承登記。因
    此，聲請人爰依法請鈞院聲請於本件重新審理之裁定確定前
    ，准予停止原裁定執行，以免聲請人蒙受更大之不利益，萬
    望請鈞院諒察上開情事，賜准停止原裁定之執行云云。
二、按觀察、勒戒及強制戒治之裁定確定後，有下列情形之一，
    認為應不施以觀察、勒戒或強制戒治者，受觀察、勒戒或強
    制戒治處分之人，或其法定代理人、配偶，或檢察官得以書
    狀敘述理由，聲請原裁定確定法院重新審理：㈠適用法規顯
    有錯誤，並足以影響裁定之結果者。㈡原裁定所憑之證物已
    證明為偽造或變造者。㈢原裁定所憑之證言、鑑定或通譯已
    證明其為虛偽者。㈣參與原裁定之法官，或參與聲請之檢察
    官，因該案件犯職務上之罪，已經證明者。㈤因發現確實之
    新證據足認受觀察、勒戒或強制戒治處分之人，應不施以觀
    察、勒戒或強制戒治者。㈥受觀察、勒戒或強制戒治處分之
    人，已證明其係被誣告者。聲請重新審理，應於裁定確定後
    30日內提起；但聲請之事由，知悉在後者，自知悉之日起算
    ；聲請重新審理，無停止觀察、勒戒或強制戒治執行之效力
    ；但原裁定確定法院認為有停止執行之必要者，得依職權或
    依聲請人之聲請，停止執行之；法院認為無重新審理之理由
    ，或程序不合法者，應以裁定駁回之，毒品危害防制條例第
    20條之1第1項至第4項前段定有明文。次按刑事訴訟法關於
    再審規定，已於104年2月4日修正公佈，將第420條第1項第6
    款之再審事由，修正為有罪判決確定後，「因發現新事實或
    新證據，單獨或與先前之證據綜合判斷，足認受有罪判決之
    人應受無罪、免訴、免刑或輕於原判決所認罪名之判決者」
    ，為受判決人之利益，得聲請再審，同條第3項規定：「第1
    項第6款之新事實或新證據，指判決確定前已存在或成立而
    未及調查斟酌，及判決確定後始存在或成立之事實、證據」
    。依修正後規定，所謂發現之新證據，雖不以該證據於事實
    審法院判決前業已存在為限，即判決確定後始存在或成立之
    事實、證據，亦無不可，然仍以該證據未經法院調查斟酌，
    且就證據本身單獨或綜合判斷觀察，認為足以動搖原有罪之
    確定判決，使受判決人受無罪、免訴、免刑或輕於原判決所
    認罪名之判決者為必要。倘未具備上開要件，即不能據為聲
    請再審之原因（最高法院104年度台抗字第382號裁定參照）
    。而毒品危害防制條例第20條之1第1項第5款之條文，就得
    聲請重新審理之規定，固未配合刑事訴訟法之再審規定予以
    修正，且其中「發現確實之新證據」之法文和上揭新事證之
    規範文字略有不同，但涵義其實無異，應為相同之解釋。亦
    即毒品條例第20條之1第1項第5款所謂發現確實新證據，係
    指該證據須使法院合理相信足以動搖原確定裁定，使受觀察
    、勒戒或強制戒治處分之人，應不施以觀察、勒戒或強制戒
    治處分者。倘聲請人所主張之新證據，無法使法院合理相信
    足以動搖原確定裁定所認定之事實者，自非該款所定「確實
    新證據」，仍無從准予開啟重新審理程序。
三、經查：
　㈠本案聲請人基於施用第一級毒品海洛因之犯意，於111年3月6
    日16時28分許為警採尿前起回溯96小時內之某時，在不詳地
    點，以不詳方式施用第一級毒品海洛因1次，嗣為警於同日1
    4時50分許，持原審核發之搜索票，至聲請人位於南投縣○○
    鄉○○路000號4樓住處執行搜索，復經警徵得其同意於同日16
    時28分許採集尿液送檢驗，經欣生生物科技股份有限公司以
    酵素免疫分析法(EIA)為初篩檢驗，檢出鴉片海洛因代謝物
    陽性反應，再以氣相/液相層析質譜儀法確認檢驗結果，檢
    出可待因、嗎啡陽性反應，且可待因之濃度為444ng/mL、嗎
    啡之濃度為14206ng/mL等情，有該公司2022年3月21日濫用
    藥物尿液檢驗報告（報告編號：00000000）、南投縣警察局
    南投分局委託鑑驗尿液代號與真實姓名對照表、勘察採證同
    意書各1份在卷可憑，且聲請人前未曾因施用毒品案件受觀
    察、勒戒之執行，亦有臺灣高等法院被告前案紀錄表附卷可
    稽。又聲請人雖矢口否認有何施用第一級毒品海洛因之犯行
    ，辯稱：其係服用精神科等開立之藥物及誤食摻有海洛因之
    香菸云云，惟原確定裁定已於裁定理由中詳述其調查、取捨
    證據之結果及憑以認定聲請人應予觀察勒戒之心證理由，且
    對於聲請人所辯各節何以不足採取，亦已依憑卷內證據資料
    ，於理由內一一詳為指駁說明，並認第一審裁定聲請人令入
    勒戒處所觀察、勒戒，於法並無不合，故駁回聲請人於第二
    審之抗告。是原確定裁定所為論斷說明，乃係本其自由心證
    對證據予以取捨及判斷，核與卷內訴訟資料悉無不合（詳見
    原確定裁定理由欄三部分之論述說明），亦無違背一般經驗
    法則及論理法則之情事，並經本院調閱原確定裁定全案電子
    卷宗核閱屬實，原確定裁定自無違誤。
  ㈡本案聲請人之聲請意旨固以其於111年7月25日前往彰南醫事
    檢驗所檢驗體內海洛因之殘留狀況，其臨床毒物檢驗報告單
    之結果均為陰性，認其無施用海洛因之事實，並以此為新證
    據請求重新審理云云。惟按毒品危害防制條例第20條之1第1
    項第5款所謂「確實之新證據」，依其文義解釋，係指觀察
    、勒戒及強制戒治裁定確定後始存在或成立之證據，得以合
    理相信其足以動搖原確定裁定，而應改認受觀察、勒戒及受
    戒治人不應施以觀察、勒戒或強制戒治（最高法院110年度
    台抗字第791號裁定意旨參照）。本件聲請人自行彰南醫事
    檢驗所接受檢驗，該所出具之臨床毒物檢驗報告單，雖屬原
    確定裁定後始發生之新事實及新證據，然其檢驗之時間距本
    案為警查獲時（111年3月6日）已相隔4個月之久，其原先尿
    液中之毒品成分早已代謝完畢，是該檢驗報告僅足以證明聲
    請人於111年7月25日接受檢驗前幾天未有施用毒品之情事而
    已，尚無法逕予推論聲請人於本案查獲前亦無施用毒品之事
    實。且參諸世界各國之醫療經驗及醫學界之共識，咸認施用
    毒品成癮者，其心癮甚難戒除，上開單一檢測紀錄，亦不足
    以認定聲請人確已斷絕毒癮，自不足以使法院合理相信足以
    動搖原確定裁定，使受觀察、勒戒或強制戒治處分之人，應
    不施以觀察、勒戒或強制戒治處分者。準此，本件聲請人依
    憑其片面、主觀所主張之前揭證據，無論新、舊、單獨或結
    合其他卷存證據觀察，綜合判斷之評價結果，客觀上尚難認
    為足以動搖原確定裁定之結論，自無准許重新審理之餘地。
四、綜上所述，聲請人之主張及請求調查之證據，核與毒品危害
    防制條例第20條之1第1項第5款之規定不符，亦查無毒品危
    害防制條例第20條之1第1項其餘各款所列情形，其重新審理
    之聲請，為無理由，應予駁回。又本件重新審理之聲請，既
    經駁回，其停止執行之聲請，亦失所附麗，應併予駁回。
五、據上論斷，應依毒品危害防制條例第20條之1第4項前段，裁
    定如主文。
中　　華　　民　　國　 111　　年　　 8　　月　   16 　日
            刑事第七庭   審判長法　官  梁  堯  銘
                               法　官  王  鏗  普
                               法　官  羅  國  鴻
以上正本證明與原本無異。
不得抗告。           
                               書記官  吳  姁  穗
　　　　　　　　　　　　　　　 
中　　華　　民　　國　　111 　年　　8 　　月　　16　　日